【裁判字號】    99,交抗,1103
【裁判日期】    990531
【裁判案由】    違反道路交通管理處罰條例
【裁判全文】
臺灣高等法院交通事件裁定            99年度交抗字第1103號
抗  告  人
即受處分人  甲○○○
上列抗告人因違反道路交通管理處罰條例案件，不服臺灣板橋地
方法院99年度交聲字第595至604號，中華民國99年3月31日所為
裁定，提起抗告，本院裁定如下：
    主  文
原裁定撤銷，發回臺灣板橋地方法院。
    理  由
一、抗告意旨略以:40-1D0000000 號裁決書於98年9月14日寄存
    送達，抗告人於98年10月7日已提出書面陳述。1AE746679、
    1AE635722裁決書，抗告人於98年12月11日收受。1AE823366
    、1AE799235、1AE793244、1AE783744、1AE765578、P00000
    000、1AE762385等裁決書，於98年12月18日收受，上開裁決
    書，抗告人均於同日提出書面陳述。抗告人認為該陳述即為
    異議，抗告人已在期限內提出異議，雖經台北區監理所先函
    送各舉發單位查證後，再送板橋地方法院受理，然經原法院
    以已逾時效駁回，抗告人不服，爰提起抗告云云。
二、原裁定意旨略以: 受處分人甲○○○所駕駛車牌號碼6165-E
    X號自小客車，分別於附表所載之時、地，有附表所示之違
    規情形，經臺北市停車管理處、桃園縣政府交通處及花蓮縣
    警察局交通警察隊警員舉發，原處分機關遂依附表所示之規
    定，分別裁處如附表所示之處分。查本件原處分機關於民國
    98年12月17日分別以北監自裁字1AE823366、1AE799235、1A
    E793244、1AE783744、1AE765578、P00000000、1AE762385
    、1AE746679、1AE635722、40-1D0000000號裁決書（共計10
    件）裁處受處分人為上開處分。又附表編號10號裁決書於98
    年9月14日送達受處分人住處，因未獲會晤受處分人，而合
    法寄存送達輔仁大學郵局；另附表編號7至9號裁決書於98年
    12月11日送達受處分人上開住處，附表編號1至6號裁決書於
    98年12月18日送達受處分人上開住處，並均由受處分人本人
    簽收等情，有送達證書共計10紙在卷可佐。本件交通違規事
    件（共計10件）之聲明異議期間，自98年9月15日、同年12
    月12日、同年12月19日起算20日，分別算至98年10月7日、
    99年1月3日、99年1月10日均告屆滿（加計在途期間2日）；
    惟本件受處分人，就上開10件裁決事件，竟均遲至99年2 月
    12日始向原處分機關聲明異議，有受處分人提出之聲明異議
    狀及其上收文章戳在卷可查。受處分人就上開裁決書之處分
    （共計10件）聲明異議，顯均已逾前開法定之異議期間。揆
    諸前揭說明，本件聲明異議與法不合，均應予駁回。
三、按違反道路交通管理事件統一裁罰基準及處理細則第5條規
    定，處理違反道路交通管理事件，有關文書送達之程序，依
    行政程序法之規定。又按「送達，於應受送達人之住居所、
    事務所或營業所為之；但在行政機關辦公處所或他處會晤應
    受送達人時，得於會晤處所為之」、「於應送達處所不獲會
    晤應受送達人時，得將文書付與有辨別事理能力之同居人、
    受僱人或應送達處所之接收郵件人員」、「送達，不能依前
    2條規定為之者，得將文書寄存送達地之地方自治或警察機
    關，並作送達通知書兩份，1份黏貼於應受送達人住居所、
    事務所、營業所或其就業處所門首，另1份交由鄰居轉交或
    置於該送達處所信箱或其他適當位置，以為送達」、「前項
    情形，由郵政機關為送達者，得將文書寄存於送達地之郵政
    機關。」行政程序法第72條第1項、第73條第1項、第74 條
    第1項、第2項分別定有明文。次按受處分人，不服第8條主
    管機關所為之處罰，得於接到裁決書之翌日起20日內，向管
    轄地方法院聲明異議，道路交通管理處罰條例第87條第1項
    定有明文。
四、經查:
  (一)、本件抗告人因違反道路交通管理處罰條例案件，分別於
      原裁定附表所載之時、地，有附表所示之違規情形，經臺
      北市停車管理處、桃園縣政府交通處及花蓮縣警察局交通
      警察隊警員舉發，原處分機關遂依附表所示之規定，分別
      裁處如附表所示之處分，有各該裁決書在卷可稽 (見原法
      院卷第40-49頁)。其中附表編號10號裁決書於98年9月14
      日送達受處分人住處，因未獲會晤受處分人，而合法寄存
      送達輔仁大學郵局；附表編號8至9號裁決書(原裁定誤載
      為編號7-9號)於98年12月11日送達受處分人上開住處；附
      表編號1至7號裁決書(原裁定誤載為編號1-6號)，於98年
      12 月18日送達受處分人上開住處，並均由受處分人本人
      簽收等情，有送達證書在卷可參(見原法院卷第40頁反面
      -50頁)。依前揭說明，本件交通違規事件（共計10件）之
      聲明異議期間，自98年9月15日、同年12月12日、同年12
      月19 日起算20日，分別算至98年10月7日、99年1月3日、
      99年1 月10日均告屆滿（加計在途期間2日），合先敘明
      。
  (二)、而本件抗告人分別於98年10月7日、同年月27日、同年12
      月18日向交通部公路總局台北區監理所所遞交之交通案件
      陳述書（見原法院卷第24頁反面、30頁、34頁），從該陳
      述書格式與陳述內容觀之，已針對本件裁罰之事實，提出
      抗辯，其書狀雖未載明「聲明異議」一詞，然核抗告人之
      真意，當係對原處分機關所為本件裁決有所不服而提出異
      議，原法院未查上情，以抗告人延至99年2月12日始向原
      裁定機關聲明異議，已逾20日之法定期間，謂其異議權已
      經喪失，逕依道路交通案件處理辦法第18條規定，駁回異
      議之聲明，容有未洽。抗告人對此有所指摘，應認抗告有
      理由。
五、本件抗告人係以上開車輛於96年間，即被人盜用車牌而奔波
    於各舉發單位及監理所間。而各舉發單位所舉證之採證照片
    ，亦有與抗告人車輛明顯不同等情，此涉及本件原處分機關
    對抗告人違規事實認定是否正確，攸關車主權益，均未經原
    法院為實體調查。為維抗告人之審級利益，自當由本院撤銷
    原裁定，並發回原法院更為適法處理。
六、據上論結，應依道路交通案件處理辦法第26條，刑事訴訟法
    第413條前段，裁定如主文。
中    華    民    國    99    年    5     月    31    日
            刑事第二十二庭審判長法  官  郭雅美
                                法  官  李麗珠
                                法  官  洪于智
以上正本證明與原本無異。
不得再抗告。
                                書記官  強梅芳
中    華    民    國    99    年    6     月    2     日
附表：
┌──┬────┬─────┬────┬───┬────┬────┬────┐
│編號│裁決書日│舉發單位及│違規時間│違規地│違規事實│舉發違反│裁罰處分│
│    │期及字號│舉發案號  │（民國）│點    │        │法條    │        │
│    ├────┤          │        │      │        │        │        │
│    │異議人收│          │        │      │        │        │        │
│    │受裁決書│          │        │      │        │        │        │
│    │日期（民│          │        │      │        │        │        │
│    │國）    │          │        │      │        │        │        │
├──┼────┼─────┼────┼───┼────┼────┼────┤
│ １ │北監自裁│臺北市停車│98年5 月│臺北市○○道路收│道路交通│罰鍰新臺│
│    │字1AE823│管理處第  │13日14時│和平西│費停車處│管理處罰│幣300 元│
│    │366 號  │1AE823366 │36分    │路3 段│所停車經│條例第  │        │
│    ├────┤號        │        │      │催繳不依│56條第2 │        │
│    │98年12月│          │        │      │規定繳費│項      │        │
│    │18日    │          │        │      │        │        │        │
├──┼────┼─────┼────┼───┼────┼────┼────┤
│ ２ │北監自裁│臺北市停車│98年4 月│臺北市○○道路收│道路交通│罰鍰新臺│
│    │字1AE799│管理處第1A│25日13時│建北（│費停車處│管理處罰│幣300 元│
│    │235 號  │E799235號 │32分    │二）橋│所停車經│條例第  │        │
│    │        │          │        │下    │催繳不依│56條第2 │        │
│    ├────┤          │        │      │規定繳費│項      │        │
│    │98年12月│          │        │      │        │        │        │
│    │18日    │          │        │      │        │        │        │
├──┼────┼─────┼────┼───┼────┼────┼────┤
│ ３ │北監自裁│臺北市停車│98年4 月│臺北市○○道路收│道路交通│罰鍰新臺│
│    │字1AE793│管理處第1A│21日14時│建北（│費停車處│管理處罰│幣300 元│
│    │244 號  │E793244 號│51分    │二）橋│所停車經│條例第  │        │
│    │        │          │        │下    │催繳不依│56條第2 │        │
│    ├────┤          │        │      │規定繳費│項      │        │
│    │98年12月│          │        │      │        │        │        │
│    │18日    │          │        │      │        │        │        │
├──┼────┼─────┼────┼───┼────┼────┼────┤
│    │北監自裁│臺北市停車│98年4 月│臺北市○○道路收│道路交通│罰鍰新臺│
│ 4  │字1AE783│管理處第1A│14日15時│建北（│費停車處│管理處罰│幣300 元│
│    │744 號  │E783744 號│24分    │二）橋│所停車經│條例第  │        │
│    ├────┤          │        │下    │催繳不依│56條第2 │        │
│    │98年12月│          │        │      │規定繳費│項      │        │
│    │18日    │          │        │      │        │        │        │
├──┼────┼─────┼────┼───┼────┼────┼────┤
│    │北監自裁│臺北市停車│98年3 月│臺北市○○道路收│道路交通│罰鍰新臺│
│ 5  │字1AE765│管理處第1A│31日18時│建北（│費停車處│管理處罰│幣300 元│
│    │578 號  │E765578 號│33分    │二）橋│所停車經│條例第  │        │
│    │        │          │        │下    │催繳不依│56條第2 │        │
│    ├────┤          │        │      │規定繳費│項      │        │
│    │98年12月│          │        │      │        │        │        │
│    │18日    │          │        │      │        │        │        │
│    │        │          │        │      │        │        │        │
├──┼────┼─────┼────┼───┼────┼────┼────┤
│    │北監自裁│花蓮交隊第│98年4 月│花蓮市○○道路收│道路交通│罰鍰新臺│
│ 6  │字P90010│P00000000 │11日15時│中華路│費停車處│管理處罰│幣300 元│
│    │882 號  │號        │48分    │      │所停車經│條例第  │        │
│    ├────┤          │        │      │催繳不依│56條第2 │        │
│    │98年12月│          │        │      │規定繳費│項      │        │
│    │18日    │          │        │      │        │        │        │
├──┼────┼─────┼────┼───┼────┼────┼────┤
│    │北監自裁│臺北市停車│98年3 月│臺北市○○道路收│道路交通│罰鍰新臺│
│ 7  │字1AE762│管理處第1A│28日18時│建北（│費停車處│管理處罰│幣300 元│
│    │385 號  │E762385 號│08分    │二）橋│所停車經│條例第  │        │
│    ├────┤          │        │下    │催繳不依│56條第2 │        │
│    │98年12月│          │        │      │規定繳費│項      │        │
│    │11日    │          │        │      │        │        │        │
├──┼────┼─────┼────┼───┼────┼────┼────┤
│    │北監自裁│臺北市停車│98年3月 │臺北市○○道路收│道路交通│罰鍰新臺│
│ 8  │字1AE746│管理處第1A│17日15時│建北（│費停車處│管理處罰│幣300 元│
│    │679 號  │E746679 號│38分    │二）橋│所停車經│條例第  │        │
│    ├────┤          │        │下    │催繳不依│56條第2 │        │
│    │98年12月│          │        │      │規定繳費│項      │        │
│    │11日    │          │        │      │        │        │        │
├──┼────┼─────┼────┼───┼────┼────┼────┤
│    │北監自裁│臺北市停車│97年12月│臺北市○○道路收│道路交通│罰鍰新臺│
│ 9  │字1AE635│管理處第1A│10日15時│建北（│費停車處│管理處罰│幣300 元│
│    │722 號  │E635722 號│38分    │二）橋│所停車經│條例第  │        │
│    ├────┤          │        │下    │催繳不依│56條第2 │        │
│    │98年12月│          │        │      │規定繳費│項      │        │
│    │11日    │          │        │      │        │        │        │
├──┼────┼─────┼────┼───┼────┼────┼────┤
│    │北監自裁│桃園縣交通│97年12月│桃園市○○道路收│道路交通│罰鍰新臺│
│ 10 │字40-1D0│局第40-1D0│18日11時│中正路│費停車處│管理處罰│幣300 元│
│    │410153號│410153 號 │42分    │      │所停車經│條例第  │        │
│    ├────┤          │        │      │催繳不依│56條第2 │        │
│    │98年9月 │          │        │      │規定繳費│項      │        │
│    │14日寄存│          │        │      │        │        │        │
│    │送達    │          │        │      │        │        │        │
└──┴────┴─────┴────┴───┴────┴────┴────┘

司法院資訊處製作；財團法人民間司法改革基金會備份。
